臺灣高等法院高雄分院民事判決　　　九十年度上易字第二四九號
　　上　訴　人　乙○○
　　被　上訴人　甲○○
右當事人間請求損害賠償事件，上訴人對於中華民國九十年十月二十五日台灣高雄地
方法院九十年度訴字第二二九一號第一審判決提起上訴，本院判決如左：
    主    文
原判決關於命上訴人給付被上訴人超過新台幣伍拾萬捌仟伍佰貳拾肆元，及自民國
九十年二月二十七日起至清償日止，按年息百分之五計算之利息部分，及該部分假執
行之宣告，暨訴訟費用之裁判均廢棄。
右廢棄部分，被上訴人在第一審之訴及其假執行之聲請均駁回。
其餘上訴駁回。
第一、二審訴訟費用由上訴人負擔三分之二，餘由被上訴人負擔。
    事    實
甲、上訴人方面：
一、聲明：
   （一）原判決關於命上訴人應給付被上訴人超過新台幣（下同）五萬元，及其法
　　　　 定遲延利息部分，暨該部分假執行之宣告均廢棄。
　 （二）右廢棄部分被上訴人在第一審之訴及假執行之聲請均駁回。
二、陳述：
   （一）原判決所認定之醫療費尚未應扣除健保負擔部分。
   （二）被上訴人在其所請求之八十九年三月二十日至九十年一月十九日間，並非
         完全喪失勞動能力，又關於不能工作之損失，應以實際住院天數為計算標
         準。
   （三）原審未調查是否有過失相抵或損益相抵之情形。
   （四）上訴人欲與被上訴人和解、調解，卻遭被上訴人拒絕，又上訴人已因本件
         事故遭台灣高雄地方法院刑事庭判處拘役四十日，故請酌減原判決認定慰
         撫金之數額。
乙、被上訴人方面：
一、聲明：
    駁回上訴。
二、陳述：除與原判決記載相同者，予以引用外，補陳：
    （一）本件事故發生後，上訴人對被上訴人不曾聞問，亦不提供資料讓被上訴人
          聲請強制責任保險之給付，是本件並無過失相抵或損益相抵之問題。
    （二）被上訴人於本件事故發生後，曾於八十九年八月間聲請林園鄉公所調解委
          員會調解，最後因上訴人未出席而調解不成立。
三、證據：除援用在原審所提之證據外，補提高雄縣林園鄉調解委員會八十九年八月
          八日八九民調字第二一五號調解不成立證明書、高雄醫學大學附設中和紀
          念醫院九十年六月二十日列印之醫療費用明細表二紙。
丙、本院依職權向財政部財稅資料中心函查上訴人之歸戶財產資料、向高雄醫學大學
    附設中和紀念醫院函查被上訴人痊癒所需時間及痊癒前能否從事其本行木工裝潢
    工作。
    理    由
一、查被上訴人於原審起訴後，復擴張損害賠償之範圍為醫療費用七萬五千一百三十
    七元、喪失勞動能力之損害五十萬元、精神慰撫金五十萬元、交通費損失二萬元
    ，及療養費五萬元，共計一百十四萬五千一百三十七元，並請求自起訴狀繕本送
    達翌日起至清償日止，按年息百分之五計算之利息，惟查，原審未注意此擴張之
　　訴而隻字未提，且本件起訴狀繕本於九十年二月十四日已送達上訴人，則利息之
　　起算應自送達翌日即同年月十五日起算，原審竟以九十年二月二十七日為起算點
　　，顯有違誤，然本件被上訴人就其敗訴部分，並未聲明不服，而僅有上訴人之上
　　訴，是本院不得為更不利於上訴人之判決，合先敘明。
二、被上訴人主張，上訴人未領有駕駛執照，於八十九年三月二十日下午一時四十分
    許，駕駛車牌號碼ＵＴ─五五九九號自小客車沿高雄市○鎮區鎮○路由東往西方
    向行駛，行經該路與樹人路交岔路口時，疏未注意即貿然擬闖紅燈右轉樹人路，
    適有被上訴人同向騎乘車牌號碼ＵＦＹ─二二三號機車在該路與樹人路交岔路口
    等待紅燈而暫停在停止線前，遭上訴人自後追撞，致被上訴人受有右側臀部鈍傷
    、右大腿挫傷、頸肌腱炎、右側坐骨神經痛、第一、二頸椎滑脫等之傷害，爰被
    上訴人依侵權行為損害賠償之法則，先訴請上訴人賠償自八十九年三月二十日至
    九十年一月十九日間之損害，即醫藥費七萬五千零九十七元、工作損失五十萬元
    、及精神慰撫金五十萬元，共計一百零七萬五千零九十七元，及自起訴狀繕本送
    達翌日起至清償日止，按年息百分之五計算之法定遲延利息，另聲明願供擔保請
    准宣告假執行等語（原審判決上訴人應給付被上訴人五十七萬六千零九十七元，
    及自九十年二月二十七日起至清償日止，按年息百分之五計算之利息，另諭知被
    上訴人得以十九萬三千元為上訴人供擔保後得假執行，並駁回被上訴人其餘之訴
    及假執行之聲請）。
三、上訴人則以（一）被上訴人請求之醫療費用應扣除健保給付，（二）被上訴人在
　　其所請求之八十九年三月二十日至九十年一月十九日這段期間，並非完全喪失勞
　　動能力，又不能工作之損失，應依實際住院天數為計算標準，（三）原審未調查
　　是否有過失相抵或損益相抵之情形，（四）上訴人欲與被上訴人和解、調解卻均
　　遭被上訴人拒絕，又上訴人已因本件事故被判處拘役四十日，故請求酌減原判決
　　慰撫金之數額等語資為抗辯。
四、被上訴人主張上訴人未領有駕駛執照於上開時、地，駕駛車牌號碼ＵＴ─五五九
    九號自小客車，沿高雄市○鎮區鎮○路由東往西方向行駛，行經該路與樹人路交
    岔路口時擬闖紅燈右轉樹人路，而自後撞上同向被上訴人騎乘車牌號碼ＵＦＹ─
    二二三號正在等待紅燈而暫停於慢車道停止線前之機車後側一節，及被上訴人受
    有右側臀部鈍傷、右大腿挫傷、頸肌腱炎、右側坐骨神經痛、第一、二頸椎滑脫
    等傷害一節，業據被上訴人提出大東醫院、阮綜合醫院，高雄醫學大學附設中和
    紀念醫院分別出具之醫療費用單據三十二紙、診斷證明書影本四紙及相片二幀等
    件為證，且經上訴人自承無訛，堪信被上訴人此部分主張為真實。
五、按汽車行駛至交岔路口，其行進、轉彎應遵守燈光號誌；行駛至有號誌之交岔路
    口，遇紅燈應依車道連貫暫停；汽車在雙向二車道行駛時，應在遵行車道內行駛
    ；道路交通安全規則第一百零二條第一項第一款、第十一款、第九十七條第一款
    分別定有明文。上訴人未考領駕駛執照，本不應駕駛汽車，惟其既實際駕駛車輛
    於道路上，理應謹慎小心駕車，注意上述規定並確實遵守之。再依當時客觀情狀
    天候晴、有日間自然光線、柏油路面乾燥無缺陷、無障礙物、視距良好等情，此
    有現場照片四幀附於刑事案件卷宗足參。則依上訴人之智識、能力並無不能注意
    之情事，上訴人自應注意汽車行駛至交岔路口，其行進、轉彎應遵守燈光號誌，
    遇紅燈應依車道連貫暫停，及在雙向二車道行駛時，應在遵行車道內行駛。本件
    肇事地點在高雄市鎮○路○○○路交岔路口，鎮中路雙向各有二車道，並以白實
    線劃分快慢車道，肇事前兩造之車行方向均由鎮中路由東往西方向行駛，上訴人
    在交岔路口於鎮中路之燈光號誌為紅燈時仍欲由慢車道右轉樹人路，被上訴人則
    因鎮中路燈光號誌為紅燈而暫停在慢車道停止線前，上訴人行駛在被上訴人暫停
    機車後側之慢車道上，肇事後兩造之車輛均停在鎮中路西向慢車道上，被上訴人
    之機車橫跨在交岔路口東北側停止線上，前輪距鎮中路西向邊線二．四公尺，後
    輪距鎮中路西向邊線三．五公尺，上訴人車輛則緊停放在被上訴人機車之後，上
    訴人前車輪距鎮中路西向邊線三．二公尺，後車輪距鎮中路西向邊線三．五公尺
    ，左前車頭距交岔路口東北側停止線一．二公尺等情，此有高雄市○○○○○道
    路交通事故調查報告表一份附於刑事案件卷宗足憑，依此關係位置型態，及二車
    之行進方向、路線、路況加以研析，足見上訴人於鎮○路○○○路口交岔路口，
    未依規定行駛在快車道，而駛至慢車道上，於鎮中路燈光號誌為紅燈時，復未依
    號誌指示暫停，而在慢車道上自後追撞依燈光號誌暫停之在停止線前之被上訴人
    機車後側，上訴人就本件交通事故之發生顯有過失，至為明確，又上訴人之過失
    行為與被上訴人之傷害結果間，具有相當因果關係。另高雄地方法院刑事庭亦同
    此認定，並以上訴人因過失傷害人，判處拘役四十日（得易科罰金），有影印之
    台灣高雄地方法院八十九年度交易字第一０三六號過失傷害刑事卷可按，堪信被
    上訴人之主張為真實。
六、按因故意或過失不法侵害他人權利者，負損害賠償責任，又不法侵害他人之身體
    或健康者，對於被害人因此喪失或減少勞動能力，或增加生活上之需要時，應負
    損害賠償責任，另不法侵害他人之身體、健康、名譽或自由者，被害人雖非財產
    上之損害，亦得請求賠償相當之金額，民法第一百八十四條第一項前段、第一百
    九十三條第一項及第一百九十五條第一項分別定有明文。上訴人因過失不法侵害
    被上訴人之身體，業如前述，被上訴人依據侵權行為之法則，請求上訴人賠償其
    損害，自屬有據。茲就其請求分項審酌如下：
    （一）醫療費用部分：
     按全民健康保險法第八十二條規定：「保險對象汽車交通事故，經本保險提供
     醫療給付者，本保險之保險人得向強制汽車責任保險之保險人代位請求該項給
     付。」。從而全民健康保險之被保險人因汽車交通事故，經全民健康保險提供
     醫療給付者，全民健康保險之保險人自得向強制汽車責任保險之保險人代位請
     求該項給付。而依強制汽車責任保險法第三十條規定，該範圍內，加害人或強
     制汽車責任險之被保險人之損害償責任即因而解免，全民健康保險被保險人對
　　 於加害人之損害賠償請求權亦因而喪失（最高法院八十八年度台上字第三五三
 　　號判決參照）。查被上訴人提出醫療費用單據三十二紙，經本院合計其金額為
　　 七萬六千二百九十七元（28709＋707＋15364＋16896＋145＋145＋11261＋50＋
 　　50×22＋710＋10＋1200），依前開說明，扣除證明書費一千一百五十元（200
　　 ＋50＋100＋100＋700）及健保負擔部分三萬七千六百二十三元（22259＋15364
　　 ）後為三萬七千五百二十四元，是此部分請求，應予准許，逾此部分所為請求
 　　，即非有理由，再被上訴人在原審提出九十年二月二日列印之高雄醫學大學附
 　　設中和紀念醫院醫療費用明細表後，又新提出九十年六月二十日列印之醫療費
　　 用明細表二紙。惟其既未為擴張聲明，且其內容與先前之單據重複，故此部分
     單據，與此部分金額之判斷無涉，併此敘明。
     （二）薪資損害部分：
     被上訴人主張其為專業木工，未受傷前每日工資二千五百元，每月工作約二十
　　 日，每月約得五萬元，迄今因頸椎受傷，仍須戴頸圈無法工作，惟先請求自八
 　　十九年三月二十日起至九十年一月十九日止，共十個月之工作損失，經查被上
 　　訴人迄今尚無法從事原職即木工裝潢，此有高雄醫學大學附設中和紀念醫院中
 　　華民國九十一年二月四日（91）高醫附秘字第０三三六號函可稽，又依被上訴
 　　人提出之勞工保險卡上記載，被上訴人八十一年十月一日及九十年一月一日每
 　　月投保薪資均為二萬零一百元，是以每月平均工資二萬零一百元計算，被上訴
　 　人共有十個月不能工作，其所可以請求之工資損失為二十萬零一千元（20100×
　　 10＝201000），逾此數額，不予准許。
    （三）慰撫金部分：
　　 查被上訴人為國小畢業，從事木工裝潢工作，每月收入約二萬餘元，其因本件
 　　交通事故，受有右側臀部鈍傷、右大腿挫傷頸腱炎、右側坐骨神經痛，第一、
　　 二頸椎滑落之傷害，迄今仍需整日配戴頸圈支撐，日常生活及行動均甚不便，
 　　仍無法從事其本行木工裝潢工作，有高雄醫學大學附設中和紀念醫院函可稽，
 　　則其肉體上、精神上自甚感痛苦，上訴人則為朴子國小畢業，以賣衣服維生，
 　　在嘉義縣朴子市大葛里三十二號有一棟房子，有財政部高雄市國稅局中華民國
 　　九十年三月二十一日財高國稅資字第九００一三八三五號、財政部財稅資料中
 　　心中華民國九十一年一月二十三日資五字第九一００九九二八號函可據，本院
　　 認被上訴人請求以三十萬元為適當，逾此部分請求，不予准許。
七、復查本件車禍是上訴人自後追撞被上訴人，尚難認被上訴人有與有過失之情事。
八、綜上所述，被上訴人請求應予准許者，合計為五十三萬八千五百二十四元，從而
    ，被上訴人本於侵權行為損害賠償之法律關係，訴請上訴人給付五十三萬八千五
    百二十四元，及自九十年二月二十七日起至清償日止，按年息百分之五計算之法
　　定遲延利息，為有理由，應予准許。逾此所為請求，不予准許，原審就超過上開
　　應准許部分，為上訴人敗訴之判決，並為假執行之宣告，自有未洽。上訴意旨就
　　此部分指摘原判決不當，求予廢棄改判，為有理由，應由本院將原判決此部分及
　　此部分假執行予以廢棄改判駁回被上訴人此部分在第一審之訴及假執行之聲請。
　　至於上開應准許部分，原審判命上訴人給付，並為假執行之宣告，核無違誤，上
　　訴意旨，就此部分，指摘原判決不當，求予廢棄，為無理由，應駁回其上訴。
九、因本案事證已臻明確，兩造其餘主張、陳述及所提之證據，均無庸再予審酌，附
　　此敘明。
十、據上論結，本件上訴為一部有理由，一部無理由，依民事訴訟法第四百五十條、
    第四百四十九條第一項、第七十九條但書，判決如主文。
中　　華　　民　　國　　　　九十一　　　年　　　三　 　 月　　二十九 　 日
　　　　　　　　　　　　　　　　　　　臺灣高等法院高雄分院民事第五庭
~B1審判長法官　蔡明宛
~B2法　　　官　林健彥
~B3法　　　官　黃科瑜
右為正本係照原本作成。
上得上訴。
中　　華　　民　　國　　　　九十一　　　年　　　四　　　月　　　一　　　日
~B法院書記官　蘇恒仁
　　　　　　　　　　　　　　　　　　　　　　　　　　　　　　　　　　　　Ｈ
